【裁判字號】    90,台上,7222
【裁判日期】    901129
【裁判案由】    偽造公印文
【裁判全文】
最高法院刑事判決                                九十年度台上字第七二二二號
    上  訴  人  甲○○
右上訴人因偽造公印文案件，不服台灣高等法院中華民國八十八年三月二十三日第二
審判決（八十八年度上訴字第二二八號，起訴案號：台灣台北地方法院檢察署八十七
年度偵字第一二一四八號），提起上訴，本院判決如左：
    主  文
上訴駁回。
    理  由
按刑事訴訟法第三百七十七條規定，上訴於第三審法院，非以判決違背法令為理由，
不得為之。是提起第三審上訴，應以原判決違背法令為理由，係屬法定要件。如果上
訴理由狀並未依據卷內訴訟資料，具體指摘原判決不適用何種法則或如何適用不當，
或所指摘原判決違法情事，顯與法律規定得為第三審上訴理由之違法情形，不相適合
時，均應認其上訴為違背法律上之程式，予以駁回。上訴人甲○○上訴意旨略稱：(一)
、伊僅稱翁訓雲之口音聽起來像是廈門人，並非知悉渠等即是大陸人，況現今大陸人
民可來台探親，縱上訴人知悉渠等為大陸人，亦不必然知悉渠等是否為合法入境者，
豈能僅憑上訴人陪同渠等搭機赴台，即認上訴人涉有本件犯行。(二)、原判決認大陸人
民李孔華、李枝二人係在大陸將相片交予人蛇集團綽號「角仔」之大陸成年男子，則
該等經變造之身分證係由何人如何攜至金門等事實，原審未詳加調查，僅憑大陸人民
之供述，遽認係上訴人在登機前將變造之身分證交予大陸人民，有調查未盡之違法。
(三)、原判決依上訴人於警訊供稱偽造、變造之身分證乃一位林姓台籍人士拿給上訴人
，叫上訴人交給翁訓雲等四位大陸人民等語，而認該四張身分證亦係上訴人於登機前
交給大陸客，惟上訴人嗣於事實審偵、審時已翻異前詞，則警訊時陳述之真實性已非
無疑，況當時林姓台籍人士既已到金門，且見到四名大陸客，則何以不自行陪同該四
名大陸客搭機到台灣，而須耗費金錢，託上訴人帶至台灣﹖又依常理，該四紙身分證
，應亦係林姓男子直接交予大陸客即可，何須再由上訴人轉交，是上訴人於警訊中之
供述，原審未加查證，率予採認，不無違背經驗法則之違法等語。
惟查：採證認事係屬事實審法院之職權，而法院憑以認定犯罪事實之證據，並不以直
接證據為限，即綜合各種直接、間接證據，本於推理作用，為其認定犯罪事實之基礎
，如不違背經驗法則與論理法則，亦非法所不許。又證據之證明力，由法院自由判斷
，為刑事訴訟法第一百五十五條第一項所明定，此項自由判斷職權之行使，苟係基於
普通日常生活之經驗，而非違背客觀上應認為確實之定則者，即屬合於經驗法則，不
容當事人任意指摘。原判決依憑上訴人於警訊及第一審偵、審中之供述，共同被告即
大陸人民李孔華、李枝、翁訓雲、余愛元、王丁標、林小文等人於警訊、偵查中之供
述，被害人林世隆於警訊時之陳述，並卷附大陸人民翁訓雲、余愛元、王丁標、林小
文等人經警查獲時所持有之陳正宗、林世隆、王龍福、郭進興之身分證，及陳正宗、
蘇祐正、林世隆、郭進興、王龍福等人之戶籍謄本，內政部警政署民國八十七年十月
九日刑鑑字第七六八九○號鑑驗通知書等證據資料，為綜合之判斷，認上訴人有原判
決事實欄所載之犯行。因而撤銷第一審判決，改判仍依牽連犯論處上訴人共同連續偽
造公印文（累犯）罪刑。已詳敘其調查證據之結果及證據取捨並認定犯罪事實之理由
，且對於上訴人否認有偽造公印文及偽造、變造身分證等犯行所辯各節，如何係事後
飾卸之詞，詳加說明指駁。所為論斷均有卷存證據資料可資覆按，就形式上觀察，要
無採證認事違背經驗法則、論理法則，或有其他違背法令之情形，尚難任意指為違法
。原審就前開證據為綜合之調查、判斷結果，認上訴人於警訊及第一審偵、審中之供
述及共同被告即大陸人民李孔華、李枝、翁訓雲、余愛元、王丁標、林小文等人於警
訊、偵查中之供述與事實相符，而採為上訴人論罪證據之一，已於判決理由內就其證
據之取捨及對於證據證明力之判斷所得之心證理由，詳加論述說明，所為論斷，並非
無據，亦非一般事理所無，又非單以上訴人或共同被告之陳述為上訴人唯一論罪之證
據，難認有調查未盡或有違背經驗法則、論理法則或理由不備等情形，不得任意指摘
原判決違背法令而執為上訴第三審之適法理由。此外上訴意旨又未依據卷內訴訟資料
具體指摘原判決究竟尚有何項足以影響判決結果之證據漏未調查或有何違背法令之情
形，徒憑己見，就原審採證認事職權之適法行使，及原判決已明白論斷之事項，仍執
前詞任意指摘原判決違法，並對原判決所認定之事實再為質疑及對其是否知悉陪同來
台之人員為非法入境之大陸人士等事項，仍為單純事實之爭辯，核與法律規定得為第
三審上訴理由之違法情形，不相適合。應認其上訴違背法律上之程式，予以駁回。
據上論結，應依刑事訴訟法第三百九十五條前段，判決如主文。
中      華      民      國     九十     年     十一     月    二十九    日
                              最高法院刑事第四庭
                                  審判長法官  董  明  霈
                                        法官  丁  錦  清
                                        法官  林  茂  雄
                                        法官  王  居  財
                                        法官  張  祺  祥
      右正本證明與原本無異
                                              書  記  官
中      華      民      國     九十     年     十二     月      四      日


司法院資訊處製作；財團法人民間司法改革基金會備份。
